臺灣高等法院刑事判決　　　　　　　　　　　　　　九十三年度上訴字第八九七號
　　上　訴　人　臺灣臺北地方法院檢察署檢察官
　　被　　　告　甲○○
　　指定辯護人　本院公設辯護人丙○○
右上訴人因被告走私案件，不服臺灣臺北地方法院九十二年度訴緝字第二○九號，中
華民國九十三年三月四日第一審判決（起訴案號：臺灣臺北地方法院檢察署七十年度
偵字第一八九九五號、二二五○一號），提起上訴，本院判決如左：
    主  文
上訴駁回。
    理  由
一、公訴意旨略以：張九紅（經本院七十一年上訴字第一二八一號判決判處有期徒刑
    四年六月確定）係外交部總務司雇員，於民國（下同）七十年六月三十日奉派於
    翌日（即七月一日）要至中正國際機場接待希臘國會議員行李入境，張九紅於電
    話中告訴李富民（由臺灣台北地方法院通緝中），謂伊於翌（七月一日）日下午
    前往中正國際機場接待外賓行李入境及該外賓搭乘之班機，李富民即將情電知香
    港之甲○○。七月一日下午，張九紅搭乘同事陸炳餘（經臺灣台北地方法院檢察
    署七十年偵字第一八九九五號不起訴處分）所駕駛○四—一八三○號公務車自外
    交部前往中正國際機場，一方面要接下午三時三十分入境希臘國會議員行李，一
    方面要送下午四時二十分出境之外賓行李。抵機場後，張九紅分配工作，要陸炳
    餘送外賓，其自己去接外賓，未料，希臘國會議員行程延期，而甲○○已攜帶無
    行李牌之行李二件抵達，張九紅眼見該二件行李無法矇使海關人員免驗放行，乃
    向海關人員偽稱：「這兩件行李是希臘國會議員行李，外賓已從樓上公務員出去
    了」，並問海關人員：「現有行李可否帶出？」海關人員說要有貴賓申報單、護
    照及行李牌才可以。張九紅因提不出上述證件，始將該二件行李寄存在中華航空
    公司行李鐵籠內離去。至七月六日臺灣警備總司令部檢查管制處會同張九紅、機
    場協調中心及海關拆箱查驗，發現行李內裝禁藥潘他唑新（俗稱速賜康）粉末十
    公斤、「善補靈」藥一千九百七十七小包及匪產玉器（玉片六千七百八十三片，
    其中二○片已破裂）、鼻煙壺（仿古象牙製）三十四個、已加工各式玉墜二十九
    片、玉戒指一個、玉片五十三片、紅色玉石三片、紅色小石四千二百八十粒、男
    衫四十五件、八厘米黃色影片二捲、勾沙發巾十二條。除潘他唑新粉末外，其餘
    物品經估值，總價為新台幣（下同）一百六十五萬四千三百八十九元，案經臺灣
    警備總司令部移送偵辦，因認甲○○共同涉犯八十一年七月二十九日修正前懲治
    走私條例第二條第一項之私運管制物品罪嫌及修正前麻醉藥品管理條例第十三條
    之一第二項第一款之非法輸入化學合成麻醉藥品罪嫌云云。
二、按犯罪事實應依證據認定之，無證據不得認定其犯罪事實；不能證明被告犯罪者
    ，應諭知無罪之判決，刑事訴訟法第一百五十四條第二項、第三百零一條第一項
    分別定有明文。又事實之認定，應憑證據，如未能發現相當證據，或證據不足以
    證明，自不能以推測或擬制之方法，為裁判基礎。且認定犯罪事實所憑之證據，
    雖不以直接證據為限，間接證據亦包括在內，然無論直接證據或間接證據，其為
    訴訟上之證明，須於通常一般之人均不致有所懷疑，而得確信其為真實之程度者
    ，始得據為有罪之認定，倘其證明尚未達到此一程度，而有合理之懷疑存在而無
    從使事實審法院得有罪之確信時，即應由法院諭知被告無罪之判決。次按，共同
    被告所為不利於已之供述，固得採為其他共同被告犯罪之證據，為此項不利之供
    述，依刑事訴訟法之規定，仍應調查其他必要之證據，以察其是否與事實相符，
    自難專憑此項供述，為其他共同被告犯罪事實之認定（最高法院三十一年上字第
    二四二三號、四十年台上字第八六號、七十六年台上字第四九八六號判例參看）
    ；是若別無其他補強證據足以擔保共同被告之自白與事實相符，該自白仍非刑事
    訴訟法上得據之為認定被告犯罪之唯一證據，當不得單憑此而為被告不利之認定
    。
三、公訴意旨認被告甲○○涉有前開罪嫌，係以共犯張久紅之供述、證人鄧乃正及王
    化普之證詞、本院七十一年度上訴字第一二八一號刑事判決等為其論據。訊據被
    告堅決否認有前揭犯行，辯稱：伊不知道有這個事情，伊認識李富民，但伊沒交
    行李給張久紅等語。辯護意旨略以：被告與張久紅素不相識，亦未受李富民委託
    運送管制物品與違禁藥品，共犯張久紅單方所為不利於被告之自白係其片面憑空
    之供述，不能作為認定被告犯罪之證據，而證人王化普及鄧乃正之證詞實係針對
    張久紅是否有利用其外交部雇員身分，利用接待外賓得以便利通關之機會，而私
    自運送管制物品與違禁藥物之犯罪事實，然上開證人均未目睹被告與張久紅同時
    出現於機場入關檢查處，更未親見張久紅確曾自被告手中接過內裝有管制物品及
    違禁藥物之二件行李，是上開證人於法院所為證詞不足作為證明被告與張久紅、
    李富民間具有共同正犯關係之事證，且共犯張久紅曾抗辯其自白非出於自由意志
    之陳述，而法院先前並未就張久紅自白之任意性加以調查，其供述即欠缺證據能
    力等語。
四、經查：
  (一)原審依職權向臺灣臺北地方法院檢察署函調之該署七十年度偵字第一八九九五號
    張久紅違反懲治走私條例案件全卷，因已逾保存年限，業於八十二年一月報請臺
    灣高等法院檢察署核可銷毀，有該署九十三年一月十五日乙○茂檔字第一一四五
    三號函附卷可按（見原審卷第九十頁），是本案之偵查卷、原審及本院之刑事卷
    宗均已因銷毀而滅失，原偵查及法院審理之訊問筆錄已均不存在，公訴人所引為
    證據之共犯張久紅之供述及證人王化普、鄧乃正之證詞，應係分別援引臺灣臺北
    地方法院七十一年度訴字第一八七號刑事判決及本院七十一年度上訴字第一二八
    一號刑事判決之理由欄內所記載之內容，而非直接以原偵查及法院審理筆錄作為
    證據，合先敘明。
  (二)臺灣臺北地方法院七十一年度訴字第一八七號刑事判決理由欄固記載共犯張久紅
    於台灣警備總司令部應訊時曾自白：「事先我將奉派接希臘國會議員柴米斯夫婦
    的班機與時間告訴李富民，由李富民與甲○○聯絡。當日接希臘國會議員是三時
    三十分許，我到入境檢查室，一方面接甲○○行李，一方面接希臘國會議員，但
    接到甲○○的二件行李後，一直到五時許，均未看到國會議員入境，此時我打電
    話回外交部，才知道改期。到了六時左右，我即向海關人員偽稱，該二件行李是
    希臘國會議員行李，外賓已從樓上公務門出去了，現有行李可否帶出，海關人員
    說要有貴賓申報單、
    航行李鐵籠內後我就離開。」等語，另本院七十一年度上訴字第一二八一號刑事
    判決理由欄亦記載共犯張久紅於警總訊問中坦承：「我係因於七十年七月一日下
    午，利用接外賓行李禮遇方式，替友人李富民攜帶二隻裝有玉器及白色粉末物之
    行李，要入境時被查獲。李富民係我在越南及政大讀書時之同學，伊於七十年六
    月三十日打電話託我，有行李二件要由香港運來台灣，託港僑尹（松）波攜帶入
    境，叫我幫忙攜出機場外。翌日遇有希臘國會議員要來我國訪問，我即偽稱係該
    議員行李，要求禮遇被查獲。且當天係李富民與我同往機場接貨。」、「我替李
    富民以接待外賓方式將走私行李攜帶出境（按應為入境），係按件計酬，每件約
    新台幣八千元。」等語，然經原審法院依被告之聲請傳喚證人張久紅到庭具結後
    ，張久紅證稱: 「（問你自己是否有收到高等法院刑事判決書？）有。（問有無
    看過判決書內容？）有，當時因為沒有證人，所以我無法辯白。（提示高等法院
    上訴字第一二八一號刑事判決書，問其中所引用你在警總的供詞是否實在？）跟
    我當時在警總所言不相符，我當時沒有人證與物證，我只有配合他們的說法，我
    希望能被判刑輕一點。（問警總所寫的筆錄是否出於你自己的意思所寫？）不是
    出於我自由意識，是套招我就簽名。」等語（見原審卷第一一一頁）。有關張久
    紅之原案卷已銷燬，但張久紅於九十三年二月十三日在原審審理時供稱，「伊於
    臺灣警備總司令部所為之證詞非出於其自由意志」，在無從認定該部分證詞非係
    出於張久紅自由意志所述之情況下，依證據有疑，採有利被告之原則，應認該部
    分證據係違法取得，不具有證據能力。
  (三)依上開本院刑事判決內容之記載，共犯張久紅雖另於檢察官偵查中供承：「七十
    年六月三十日，我得知要接希臘國會議員，李某說朋友要來... 我去接，接到李
    的朋友甲○○。我當時有對海關說，這二件行李是希臘國會議員的行李，希臘議
    員已從樓上門走了，希望海關禮遇，勿予查驗。當天李富民也有去機場，我先到
    ，伊後到，並說每件按八千元請客」等語。惟前揭偵查中之供述係張久紅以共同
    被告之身分陳述，依新修正之刑事訴訟法第一百五十六條第二項之規定仍應調查
    其他必要之證據，以察其是否與事實相符。經查，證人張久紅於九十三年二月十
    三日原審審理時另結證稱：「（問這是李富民告訴你有兩箱行李要請你帶進來？
    ）我記得是帶一箱。（問李富民有無與你去機場？）我沒有看到他人。」、「（
    問警總時曾說在海關入口處拿了兩箱行李？）是一箱而已。」、「（問當天李富
    民是否有到場？）沒有。（問是否有收受李富民八千元酬金？）沒有。」、「（
    問李富民有無約定給你八千元代價幫他帶行李進來？）沒有。」等語（見原審卷
    第一○三頁、一○六、一○七頁、一一三頁）。此與前揭刑事判決所援引之張久
    紅於偵查中之供述，並不相符，自難憑張久紅於偵查中之供述，為被告犯罪事實
    之認定。此外，證人張久紅於原審審理時另結證稱：「（問當天在機場有無見到
    被告？）有。（問現在是否可以指認出被告？）我剛才看到在法庭上看到他，事
    隔二十幾年了，有一點像。（問誰告訴你被告的名字？）是李富民。（問被告當
    天有無告訴你他是甲○○？）李富民事先有拿照片給我看，我就直接認出他。」
    、「（問七十年七月一日你是否有看到被告？）當時有看到。（問當時看到的甲
    ○○是否在庭被告？）名字是對的，但人也差不多。」等語（見原審卷第一○四
    頁、一○八頁），由上揭證人張久紅之「有一點像」、「人也差不多」等證詞觀
    之，其並不能完全確認本案到庭之被告即係七十年七月一日在中正國際機場交付
    內裝有管制物品及毒品行李之人。
  (四)再者，依前揭本院確定刑事判決內容之記載，證人鄧乃正係於該案二審調查中供
    稱：「當天下午二時許，張久紅來找我，告訴我有希臘國會議員到台灣來，人已
    從公務門先走，行李要我代辦手續，但伊的
    有給我。問我有何辦法通關。我告訴伊，伊按照規定代辦也需
    和外交部公文。而當時伊未帶
    又要求存關，亦因手續不合，不能辦理，乃改為要求寄存於中華航空公司鐵籠內
    。迨七月六日會同外交部、警總及桃園調查站與泰航代表勘驗，發現有玉片及速
    賜康等物。」等語，另證人王化普於該案二審調查中亦供稱: 「當天下午六時許
    ，我們稽察組鄧組長（即鄧乃正）帶上訴人（即張久紅）與航空公司職員來找我
    ，謂有行李要通關，因手續不合，問我是否可以，因乏海關入境行李申報單，所
    以未准。後來放存於華航公司過境倉庫」等語，上揭證詞固得佐證張久紅確有於
    七十年七月一日寄放行李於機場中華航空公司存放行李之鐵籠內，嗣於同年月六
    日經警調人員開箱勘驗，確於行李箱內發現有玉片及速賜康等物之犯罪事實，惟
    尚無從直接證明上開行李箱確係被告於同日在機場內交付予張久紅，自無從證明
    本案被告甲○○與上開行李箱內之物品有關。
  (五)此外，公訴人另庭呈之財政部台北關七十一年八月十三日函及七十一年五月二十
    九日函固足證明七十年七月六日確有於張久紅寄存之行李箱內查獲玉片、玉墜、
    玉戒指、玉石、潘他唑新等物，惟證人張久紅另證稱：「（問警總時曾說在海關
    入口處拿了兩箱行李？）是一箱而已。（問你當時有無打開來看？）沒有。」、
    「（問行李箱有無上鎖？）我不記得。（問將行李箱交給你的人有無給你鑰匙或
    密碼？）沒有。（問箱子是否任何人均可打開？）我不記得。」等語（見原審卷
    第一○五、一○七頁），而前揭裝有玉片、玉墜、玉戒指、玉石及潘他唑新等物
    之行李箱係張久紅於七十年七月一日存放於中華航空公司之鐵籠內，迄同年月六
    日始由警調人員開啟，業如前述，則自張久紅存放行李迄開啟勘驗之時止，中間
    有四日之間隔，而張久紅於取得行李後既未立即打開行李箱查驗內容物，且行李
    箱於上開四日之保管期間究有無上鎖，第三人是否可以任意開啟等情狀，證人張
    久紅已不復記憶而無從究明，則於七十年七月六日在行李箱內所查獲之玉片、玉
    墜、玉戒指、玉石、潘他唑新等物，是否確為張久紅於七十年七月一日取得行李
    時原有之內容物，亦非無疑，參以前揭說明，此一證據即無從據為被告有罪之認
    定。
五、綜上所述，依公訴人所呈事證尚無從認定被告有與張久紅共同私運管制物品及非
    法輸入化學合成麻醉藥品之犯行，又臺灣臺北地方法院檢察署七十年度偵字第一
    八九九五號張久紅懲治走私條例案卷業已銷毀，已如前述，本案之偵查卷、原審
    及本院之刑事卷宗因銷毀而滅失，本院無從直接審閱上開案卷內之訊問筆錄而獲
    心證。此外，復查無其他積極證據足資證明被告有公訴人所指之犯行，依罪證有
    疑利於被告之原則，應認不能證明被告犯罪，參諸前揭說明，原審為被告無罪之
    諭知，尚無不合。
六、檢察官上訴意旨略以：張久紅於遭查獲之一年內，於另案臺灣臺北地方法院七十
    一年度訴字第一八七號及本院七十一年度上訴字第一二八一號案件之偵查、原審
    及本院前案審理中就其攜帶行李之數量、有無見到李富民及有無收受八千元酬金
    等部分之供述，均為一致之陳述，其供述有可信性及完整性，然張久紅於本件原
    審作證時距案發之七十年七月一日已逾二十二年之久，張久紅仍可明確證述李富
    民曾囑其協助將被告交付之行李免驗通關及確有收到被告攜帶之行李，足見張久
    紅之證詞當屬可採，然原審遽認其證詞不足採信，認事顯有不當，又被告現年五
    十四歲，案發時僅三十二歲，外貌必有改變，而張久紅與被告當時僅有一面之緣
    ，難期張久紅為無保留之指認，而被告坦承確實認識李富民，張久紅於另案偵審
    中供出李富民及被告均涉案，應非子虛，另張久紅寄放行李處之中華航空公司存
    放行李之鐵籠，並非無人看管之處所，且查獲物品之價值甚高，栽贓之可能性極
    低，查獲物品之同一性應無疑問，不應僅以張久紅當時並未開箱而否定遭警查獲
    之物品為被告交付之物，再者，上開另案內之證據應認屬刑事訴訟法第一百九十
    五條之四第三款規定之「其他於可信之特別情況下所製作之文書」，得為證據，
    不應以上開另案全卷遭銷毀，遽論證據不存在而為有利被告之認定，指摘原審諭
    知被告無罪係屬不當云云。惟查，本件因另案臺灣臺北地方法院七十一年度訴字
    第一八七號及本院七十一年度上訴字第一二八一號張久紅違反懲治走私條例案卷
    已遭銷毀而滅失，本院無從直接審閱案卷內之相關證據而獲心證，本件公訴人所
    引為證據之共犯張久紅之供述及證人王化普、鄧乃正之證詞，仍係分別援引上開
    案件刑事判決之理由欄內所記載之內容，惟上開案件判決理由書所載張久紅於臺
    灣警備總司令部所為之證詞，既經張久紅於原審審理時證稱，非出於其自由意志
    ，該部分證據既屬無證據能力，張久紅於另案審理中指訴被告涉案之供述乃係張
    久紅身為共同被告所為不利於本案被告之供述，仍須調查其他證據，以察是否與
    事實相符，始得作為本案被告不利之認定，惟張久紅於原審審理時即無法確定被
    告即係七十年七月一日在中正國際機場交付內裝有管制物品及毒品行李之人，而
    遭警查獲之行李是否確為張久紅於七十年七月一日取得行李時原有之內容物，尚
    非無疑，已如前述，本案除張久紅於另案之供述外，尚乏其他積極證據足認被告
    犯罪，即不得科被告以刑責，檢察官之上訴，核無理由，應予駁回。
七、被告經合法傳喚，無正當之理由不到庭，爰不待其陳述，逕行判決。
據上論斷，應依刑事訴訟法第三百六十八條、第三百七十一條，判決如主文。
本案經檢察官李進誠到庭執行職務。
中    華    民    國      九十三      年      六        月      十五    日
                              臺灣高等法院刑事第三庭
                                  審判長法  官  張　連　財
                                        法  官  黃　金　富
                                        法  官  林　明　俊
右正本證明與原本無異。
如不服本判決，應於收受送達後十日內向本院提出上訴書狀，其未敘述上訴之理由者
並得於提起上訴後十日內向本院補提理由書（均須按他造當事人之人數附繕本）。
                                        書記官  蕭　進　忠
中　　　華　　　民　　　國　　九十三　　年　　　六　　　月　　 十五 　　日
